【裁判字號】    95,交抗,93
【裁判日期】    950619
【裁判案由】    聲明異議
【裁判全文】
臺灣高等法院臺南分院刑事裁定          95年度交抗字第93號
抗  告  人
即異議人    甲○○
上列抗告人因違反道路交通管理處罰條例聲明異議案件，不服臺
灣嘉義地方法院交通法庭，中華民國95年5月8日所為裁定（95年
度交聲字第32號），提起抗告，本院裁定如下：
    主  文
原裁定撤銷，發回臺灣嘉義地方法院。
    理  由
一、抗告意旨略以：
  (一)自92年4月起，抗告人陸續接獲交通違規通知單，抗告人當
    時即向監理機關提出陳情及異議，並告知其駕駛人之姓名、
    年籍、住所等資料，此有交通部公路總局嘉義區監理所92年
    9月15日嘉監裁字第13199號函在卷可稽。而因抗告人每接獲
    一次違規通知即依到案時間向監理機關提出陳情，監理機關
    認為抗告人所為之陳情及異議均屬同一事件，故告知抗告人
    毋庸再為陳情，因此原裁定以抗告人未依舉發通知單所定之
    到案日期到案顯與事實不符。
  (二)本件系爭四件違規之原處分，到案日期分別為94年9月8日、
    94年9月12日、94年9月28日及94年10月9日，然於該等到案
    日前交通部公路總局嘉義區監理所嘉義市監理站於94年7月4
    日即以94嘉監義四字第3497號函覆嘉義區監理所葉永全設籍
    於嘉義縣水上鄉，故處罰機關於本件裁處時亦應知悉駕駛人
    之姓名、年籍、住所等資料，處罰機關逕可對駕駛人為處罰
    ，是抗告人並無任何可歸責事由。
  (三)再者，抗告人於車輛移轉占有後之交通違規案件，經異議後
    均遭原審法院裁定駁回，然此將造成實際違規駕駛人逍遙法
    外而無處罰嚇阻違規駕駛行為之作用，此亦與道路交通管理
    處罰條例之立法目的相違。而交通部公路總局嘉義區監理所
    嘉義市監理站以95嘉監義四字第1821號函亦同前見解。處罰
    機關既已同意對實際駕駛人為處罰，則原處分即無可維持，
    故原裁定顯有不當應予撤銷等語。
二、查原裁定略以：
  (一)本件抗告人名下之車牌號碼RW-5766號自用小客車，於民國
    (下同)94 年7月26日起，四次在台北市○○○路○段禁止臨
    時停車處所停車，經警舉發開立違規通知單，經原處分機關
    於95年2月8日，依道路交通管理處罰條例第56條第1項第1款
    規定，各裁處罰鍰1千2百元等情，有原處分機關裁決書4份
    在卷可憑。
  (二)按交通部於68年6月22日以交路 (68)字第12968號函所示「
    汽車之管理，以向公路主管機關登記之所有人為準，原所有
    人雖因轉讓已將汽車交付他人，在未過戶登記前，該他人不
    依期限參加定期檢驗，仍應處罰原所有人」等要旨觀之，而
    抗告人為上開自用小客車之登記所有人，為其所自承，其雖
    將車輛讓與葉永全，惟未依規定辦理過戶，或辦理拒不過戶
    註銷車籍，是仍為公路主管機關登記之所有人，對於上開交
    通違規之處罰，自應負責。
  (三)道路交通管理處罰條例第56條第1項第1款固以汽車駕駛人為
    處罰對象，但如應歸責汽車所有人者，處罰汽車所有人，道
    路交通管理處罰條例第85條第3項定有明文。又關於本件違
    規案件，抗告人於收受舉發違規通知單後，並未依舉發通知
    單所定之到案日期到案，亦未告知違規人之姓名等資料等情
    ，致處罰機關無法據以另行通知違規駕駛人到案依法處理，
    自屬應歸責於車輛使用人，依道路交通管理處罰條例第85條
    第3項之規定，應處罰該汽車所有人，即無不合，因而駁回
    異議等語。
三、經查：原裁定認抗告人於收受舉發違規通知單後，並未依舉
    發通知單所定之到案日期到案，亦未告知違規人之姓名等資
    料等情，致處罰機關無法據以另行通知違規駕駛人到案依法
    處理，自屬應歸責於車輛使用人等情，惟抗告人確有於到案
    日期前告知監理站車輛移轉之事實，此可由嘉義市監理站函
    可知，該函謂：「：：，二、查侯伶吟君於94年6月15日因
    RW-5766 號小客車之其他違規案件向嘉義市監理站陳述該車
    因債務原因，已於91年11月17日被葉永全先生扣走，葉君扣
    走該車後又不辦理過戶，造成該車嗣後１８件違規仍列於侯
    君名下而造成困擾，要求協助處理，經嘉義市監理站查明葉
    永全設籍於嘉義縣水上鄉，嘉義市監理站乃於94年7月4日函
    轉請嘉義區監理站依章裁罰葉永全，而嘉義區監理站函復以
    ：「本案事涉民事糾紛，宜透過司法程序判定再檢具有關資
    料憑辦」本站隨即94年7月25日以九四嘉監義四字第0000004
    069號函覆侯伶吟君依上開意旨辦理在案。三、惟本案經再
    細察，異議人（即抗告人）既己述明該車已由債權人葉永全
    取走，並檢附讓渡書等資料，應已足資證明該等違規係由葉
    永全占有使用之違規，於葉永全取走該車實際占有使用該車
    之後，異議人僅係該車之登記名義所有人，而非實際占有使
    用之所有人，因此，本無由期待異議人告知駕駛人，至異議
    人迄未辦理「拒不過戶註銷」，應係異議人不知配合作「行
    政上之車輛管理」登記，其有無申請「拒不過戶註銷」登記
    應無妨於該車實際上已交付葉永全占有使用違規「既存事實
    」之認定，基於處罰應有「積極之證據」，既非實際占有使
    用該車，而無可責難於異議人之「積極證據」，如遽予處罰
    異議人，恐有違證據法則，因此本站認應依道路交通管理處
    罰條例第85條第1項規定歸責處罰占有使用人葉永全。」有
    嘉義市監理站95年4月14日95喜監義四字第000001821 號函
    在原審卷可憑，從而抗告人已於收受舉發違規通知單後，依
    舉發通知單所定之到案日期到案，告知違規人之姓名等資料
    ，處罰機關亦有通知嘉義區監理站處理，原裁定所載理由與
    事實不符，且本件違規停車就抗告人而言究有何可歸責之處
    ，亦有未明，原裁定未察，遽予駁回異議，尚有未洽，抗告
    為有理由，應由本院將原裁定撤銷，發回原法院，再為查明
    為適當處分。
四、據上論結，應依道路交通案件處理辦法第26條，刑事訴訟法
    第413條前段，裁定如主文。
中    華    民    國    95    年    6     月    19    日
                  刑事第五庭    審判長法  官  楊明章
                                      法  官  顏基典
                                      法  官  楊子莊
以上正本證明與原本無異。
不得再抗告。
                                      書記官  王全龍
中    華    民    國    95    年    6     月    19    日


司法院資訊處製作；財團法人民間司法改革基金會備份。
